【裁判字號】    96,上訴,3155
【裁判日期】    970520
【裁判案由】    殺人未遂
【裁判全文】
臺灣高等法院臺中分院刑事判決        96年度上訴字第3155號
上  訴  人  臺灣台中地方法院檢察署檢察官
上  訴  人
即  被  告  丙○○
上  訴  人
即  被  告  甲○○
上列二人共同
指定辯護人  本院公設辯護人  郭博益
上  訴  人
即  被  告  乙○○  男  31歲（民國○○年○月○日生）
                    身分證統一編號：Ｚ000000000號
                    住台中縣大肚鄉○○村○○路133巷12號
選任辯護人  張庭禎律師
上列上訴人因被告等犯殺人未遂案件，不服臺灣臺中地方法院96
年度訴字第885號中華民國96年8月28日第一審判決（起訴案號：
臺灣臺中地方法院檢察署96年度偵字第3464號），提起上訴，本
院判決如下：
    主  文
上訴駁回。
吳長瑜緩刑參年。
      事實及理由
一、本案經本院審理結果，認第一審判決（除當事人吳長「諭」
    ，部分記載誤為吳長「瑜」，應予更正外）認事用法及量刑
    均無不當，應予維持，並引用第一審判決書  記載之事實、
    證據及理由（如附件）。被告丙○○、甲○○、乙○○三人
    上訴對於與被害人趙志銘、陳聰德雙方發生鬥毆之行為，致
    被害人趙志銘、陳聰德受有傷害等情，亦供認不諱，惟被告
    丙○○、甲○○、乙○○三人對於傷害犯罪事實過程則亦如
    其於原審之所為辯解，並主張其三人符合自首與防衛過當而
    得以減輕其刑之要件，並請求為緩刑之宣告，被告丙○○辯
    稱「其不認識趙志銘、陳聰德，和他們二人並無冤仇，他們
    二人衝到其住處內，其下樓後看到客廳都被鬧得亂七八糟，
    其就去一樓廚房拿了一把西瓜刀出來，在手上亂揮舞，是想
    要嚇走他們，不讓陳聰德他往前衝，其知道有揮到陳聰德，
    傷到他什麼部位其不清楚，在打鬥過程中，其沒有喊給他死
    」云云。被告甲○○辯稱「當時係陳聰德向前要搶下其父丙○○手上的西爪刀，為丙○○所傷，被告甲○○並無持刀傷
    害陳聰德。」云云，被告乙○○辯稱「當天其在甲○○家中
    泡茶，後來雖有與趙志銘發生口角互毆，惟全程並無任何傷
    害被害人陳聰德之行為，被害人陳聰德所受傷害，係其他被
    告所為傷害，與其無涉」云云。
二、惟查(一)被告丙○○、甲○○、乙○○三人共同傷害被害人趙
    志銘、陳聰德之情事，罪証甚明，業經原審法院認定明確，
    並已詳敘被告上開所辯不足採信之理由。(二)原審綜合卷內證
    據資料，參酌被害人趙志銘、陳聰德以證人身分具結證述及
    証人郭愛玲之證述，均證述是被告甲○○持刀揮砍無訛，且
    參酌其他相關事証如證人溫財生警員等人所供，足認當時係
    被害人即證人趙志銘、陳聰德直接進入被告丙○○、甲○○
    住處，而與被告甲○○、乙○○發生口角，被告乙○○取出
    置於客廳桌子內之西瓜刀一把，因證人蔡明珠出言制止，被
    告乙○○乃放下該把西瓜刀，證人趙志銘、陳聰德並隨即徒
    手與被告甲○○、乙○○互毆，之後被告丙○○在住處樓上
    聽聞吵鬧聲而下樓，與被告乙○○分持鋤頭柄各一支，擊打
    證人趙志銘頭部及四肢等身體部位，被告丙○○並在場高喊
    ：給他死等語，被告乙○○則高喊：腳給他打斷等語，證人
    趙志銘經毆打後，逃出屋外，被告乙○○、丙○○亦追打出
    去，再由被告甲○○持西瓜刀砍打陳聰德頭部及身體各部分
    ，而被告乙○○並無持西瓜刀砍傷證人陳聰德等情，當可確
    認，以及被告三人之行為核與自首、正當防衛之要件尚不符
    合，被告三人所辯，係諉卸之詞，不足採信。被告丙○○、
    甲○○、乙○○三人共同傷害犯行堪以認定，被告三人上訴
    意旨仍執前詞，否認犯罪，指摘原判決不當，為無理由，應
    予駁回。(三)又原審以被害人即證人趙志銘送醫當時，其生命
    徵象因獲控制尚屬穩定，可知被告丙○○、乙○○持鋤頭柄
    毆打證人趙志銘時，其下手之力道非屬猛重，所持之工具為
    棒棍，又非屬必然會致命之工具。而證人陳聰德雖經被告甲○○持西瓜刀砍傷而傷勢較為嚴重，但依中山醫學大學附設
    醫院之函文所示，證人陳聰德會有生命危險是因其受有切割
    傷大量出血，恐會流血過量而引發休克所致，是其著重點在
    於流血過量，是可知證人陳聰德之身體器官並未受到重大傷
    害，依其之診斷證明書所示之傷勢，除部分頭部傷外，亦多
    為四肢或皮膚之傷害，被告甲○○雖持西瓜刀但未深及證人
    陳聰德之身體內部器官，亦可證被告甲○○之力道並非沈猛
    ，而流血過量雖會引發休克而有生命危險，但若以傷害之故
    意而為一般性之割傷，如不止血，亦有可能流血過量，是以
    流血過量並非判斷殺人犯意或傷害犯意之重要區別點，且證
    人陳聰德經醫院適當處理，亦僅較證人趙志銘多住院七日，
    依上開傷勢觀之，尚難認被告三人有殺人故意。再者，被告
    三人與證人趙志銘、陳聰德非屬舊識，並無宿怨，僅因案外
    人紀素珠之故而發生本案，是以被告三人並無非致證人趙志
    銘、陳聰德於死地不可之動機。雖在傷害過程中，被告丙○○有喊出「給他死」之話語，但其係持鋤頭柄毆打證人趙志
    銘，證人趙志銘送醫時生命徵象穩定，可認被告丙○○上開
    言語，係為案發當時之洩憤言語，依當時之客觀情狀觀之，
    尚難僅以被告丙○○有該言語，即可遽然認定被告丙○○有
    殺人之故意。況且證人陳聰德、趙志銘亦均證述「被告三人
    於達到傷害證人趙志銘、陳聰德，而將其二人打離被告丙○○住處後，並無追擊而即停止傷害之行為」等情，而依上開
    客觀情狀，因此認定被告三人當時僅為傷害之犯意而非有殺
    人之故意事實之認定，亦無不合。公訴人上訴意旨以「依証
    人郭愛玲及被害人趙志銘、陳聰德之證述，被告乙○○有持
    西瓜刀砍傷證人陳聰德，被告丙○○、甲○○、乙○○三人
    共同砍殺被害人趙志銘、陳聰德，被告三人當有殺人之犯意
    」云云，而指摘原判決不當，亦為無理由，應予駁回。(四)又
    本件審酌  被告三人偶因細故，即持鋤頭柄、西瓜刀分別對
    證人陳聰德暴力相向，造成其皮開肉綻，受傷非輕，住院治
    療十餘日，且被告三人犯後隱瞞部分犯行，態度非佳，惟念
    及被告甲○○、乙○○並無前科，被告丙○○於近五年內無
    犯罪紀錄，其三人素行尚佳，且本案係因證人趙志銘、陳聰
    德隨意進入被告丙○○、甲○○住處，與被告三人發生爭執
    ，證人陳聰德亦有不是之處等一切情狀，分別量處罪刑及減
    得之刑，本件量刑尚稱妥適，被告上訴意旨亦指摘原判決量
    刑過重，亦為無理由，應予駁回。(五)又被告乙○○前未曾因
    故意犯罪受有期徒刑以上刑之宣告，有臺灣高等法院被告全
    國前案紀錄表附卷可憑，其因一時失慮，偶罹刑典，事後已
    與被害人陳聰德和解，賠償損害，深具悔意，經此刑之宣告
    後，應知警惕而無再犯之虞，本院因認暫不執行其刑為當，
    予以宣告緩刑參年，用啟自新。
三、據上論斷，應依刑事訴訟法第三百七十三條、第三百六十八
    條、刑法第七十四條第一項第一款，判決如主文。
本案經檢察官丁○○到庭執行職務。
中    華    民    國    97    年    5     月    20    日
            刑事第二庭  審判長法  官  李  璋  鵬
                              法  官  胡  忠  文
                              法  官  蕭  錦  鍾
上列正本證明與原本無異。
如不服本判決應於收受本判決後10日內向本院提出上訴書狀，其
未敘述上訴理由者，並得於提起上訴後10日內向本院補提理由書
狀（均須按他造當事人之人數附繕本）「切勿逕送上級法院」。
                              書記官  蕭  訓  慧
中    華    民    國    97    年    5     月    20    日


司法院資訊處製作；財團法人民間司法改革基金會備份。
